臺灣高等法院臺南分院刑事判決
111年度上訴字第258號
上  訴  人  
即  被  告  王思喬
義務辯護人  黃聖珮律師
上列上訴人因毒品危害防制條例案件，不服臺灣雲林地方法院11
0年度訴字第467號中華民國110年12月14日第一審判決（起訴案
號：臺灣雲林地方檢察署110年度偵字第5717、6169、6170號）
，提起上訴，本院判決如下：
    主  文
上訴駁回。
    事  實
一、王思喬知悉甲基安非他命係毒品危害防制條例列管之第二級
    毒品，不得持有或販賣，竟基於販賣第二級毒品甲基安非他
    命以營利之犯意，於民國109年9月20日凌晨0時許，在雲林
    縣○○鄉○○路0000號之張芳卿住家，以一手交錢一手交貨之方
    式，販賣甲基安非他命1包（重量約半錢）予張芳卿，並收
    取交易金額新臺幣（下同）5000元。
二、案經臺灣雲林地方檢察署檢察官偵查起訴。
    理  由
一、上開犯罪事實，業據被告於偵查及審判中坦承不諱（偵5717
    ㈡卷第9至15、63至71、307至310頁，聲羈卷第39至44頁，訴
    467卷第291頁），核與證人張芳卿之警偵證述情節相符（偵
    5717偵2卷第151至170、173至177頁，偵5717偵3卷第23至25
    頁，偵6170卷第19至23、25至27頁），足以擔保被告之自白
    與事實相符，可以採信。
二、按毒品危害防制條例所處罰之「販賣」毒品罪，所著重者為
    在主觀上有藉以牟利之惡性，及對毒品之擴散具有較有償或
    無償轉讓行為更嚴重之危害性，被告「營利」之意圖係從客
    觀之社會環境、情況及人證、物證等資料，依據證據法則綜
    合研判認定。另販賣毒品者，其主觀上須有營利之意圖，且
    客觀上有販賣之行為，即足構成，至於實際上是否已經獲利
    ，則非所問，再者，販賣之利得，除被告就販賣之價量俱臻
    明確供述外，委難察得實情，然販賣之人從價差或量差中牟
    利之方式雖異，其意圖營利之販賣行為則無二致。衡諸甲基
    安非他命量微價高，且為政府查緝之違禁物，販賣第二級毒
    品罪均屬重罪，凡販賣毒品者，茍無利益可圖，應無甘冒被
    他人供出來源或遭檢警查緝法辦之危險而平價供應他人施用
    之理，因此其販入之價格必較出售之價格低廉，或以同一價
    格販賣而減少毒品之份量，而有從中賺取買賣價差或量差牟
    利之意圖及事實，應屬合理之認定。據此，被告確實利用販
    入毒品後再賣出，以獲取價差或量差之利益，而主觀上有販
    賣毒品以營利之意圖至明。綜上所述，本案事證明確，被告
    之犯行洵堪認定，應依法論科。
三、論罪科刑：
　㈠核被告所為，係犯毒品危害防制條例第4條第2項之販賣第二
    級毒品罪，其為販賣甲基安非他命而持有之低度行為，為販
    賣甲基安非他命之高度行為所吸收，不另論罪。
　㈡被告對於上開犯行於偵查及審判中均坦承不諱（詳如上述）
    ，應依毒品危害防制條例第17條第2項規定減輕其刑；
　㈢至辯護人主張：被告有自首之情形等語，惟查，本件犯行係
    張芳卿於109年10月28日（偵5717㈡卷第151至170頁）、110
    年3月26日（偵6170卷第21至23、25至27頁）先指證被告該
    日有販賣毒品行為後，被告始於110年8月3日（偵5717㈡卷第
    9至15、63至71頁）自白該日販賣毒品犯行。顯然警方已對
    被告販毒行為先有合理懷疑後，被告始自白犯罪，核與自首
    要件不符。是辯護人主張自首減刑，無可採信。
  ㈣毒品危害防制條例第4條第2項規定：「製造、運輸、販賣第
    二級毒品者，處無期徒刑或十年以上有期徒刑，得併科新臺
    幣一千五百萬元以下罰金。」，販賣第二級毒品罪之法定刑
    高達10年以上有期徒刑，刑責甚重。然同為販賣第二級毒品
    之人，其原因動機不一，犯罪情節未必盡同，或有極具規模
    之大量販賣，亦有小量之分，其販賣行為所造成危害社會之
    程度自屬有異，但法律規定科處此類犯罪，所設之法定最低
    本刑卻同為「10年以上有期徒刑」，縱因自白犯罪減輕其刑
    後，最輕本刑仍高達「5年以上有期徒刑」，不可謂不重。
    於此情形，自非不可依客觀之犯行與主觀之惡性二者加以考
    量其情狀，是否有可憫恕之處，適用刑法第59條之規定酌量
    減輕其刑，期使個案裁判之量刑，能斟酌至當，符合比例原
    則。本院審酌：
　⒈被告販賣甲基安非他命次數僅1次、對象僅1人，且其並無其
    他販賣毒品犯行經檢察官提起公訴，有其前案紀錄表可參，
    故被告只有單一次偶發之販賣甲基安非他命行為，並非如毒
    梟般大量販賣毒品，甚至也不是對多人小額零售販毒之藥頭
    ，其客觀犯行相較於毒梟或藥頭而言，應屬輕微。
　⒉被告並非經警方對其實施通訊監察或長期監控的販毒者，其
    犯行係由張芳卿指證，而被告在張芳卿指證後，隨即坦認自
    己的錯誤，犯後態度相當良好，應該是被告王思喬確實對自
    己的行為感到後悔，才會從容面對司法，其主觀惡性顯然較
    低。
　⒊被告王思喬原審審理中懷孕（被告許恆誌之子女）數周，有○
    ○○婦產科醫院詳細胎兒超音波說明及同意書（偵5717㈢卷第9
    5至97頁）、孕婦健康手冊封面影本（原審卷第57頁）在卷
    可佐，目前同案被告許恆誌已因多次販毒要入監服長期之自
    由刑，倘被告王思喬亦因本案服長期自由刑，將嚴重影響其
    等子女的保護與照顧，也影響親子關係的建立，且同時長時
    間隔離被告及同案被告許恆誌，會造成其等均缺乏家庭支持
    ，更不利重新復歸社會。據此，本院依被告之客觀犯行、主
    觀惡性、參以被告之子女照顧及復歸社會等情形，認縱依上
    開減刑規定減輕其刑，處以被告以法定最低本刑之5年以上
    有期徒刑，客觀上仍有情輕法重或情堪憫恕之情，堪認被告
    之犯罪情狀客觀上足以引起一般同情，而有顯可憫恕之情形
    ，爰依刑法第59條之規定，就被告所為之單次偶發販賣毒品
    犯行酌減其刑。並依法遞減之。
　㈤被告無供出來源因而查獲正犯之減刑適用：　
　  被告於本院上訴主張其供出蕭鈞倫因而查獲（本院卷第127
    至131頁），然蕭鈞倫雖經起訴有販賣甲基安非他命情事，
    然並無起訴其販賣給被告，此有起訴書可按（本院卷第133
    至147頁）；另經本院詢問雲林縣警察局廖宏文及雲林地檢
    署，其等亦稱被告並無供出蕭鈞倫因而查獲，蕭鈞倫係由黃
    怡儒供出，此有本院公務電話查詢紀錄表及雲林地檢署函文
    可按（本院卷第149、201頁）。況蕭鈞倫雖於警詢供稱：我
    於109年9月20日晚上拿半兩重安非他命給被告等語，有雲林
    縣警察局111年4月11日函文及附件可按（本院卷第177至193
    頁），然蕭鈞倫復供稱：被告說她賣毒品給張芳卿所取得的
    錢交給我是不實的，我不認識張芳卿，不知道他是誰。我有
    拿安非他命給被告過，但時間太久不記得正確時間，我沒有
    跟被告拿過錢，因為我們當初是男女朋友等語，故雲林縣警
    察局乃移送蕭鈞倫於109年9月20日22時許轉讓甲基安非他命
    給被告，此有雲林縣警察局函文及附件可按（本院卷第211
    至222頁），對照本案犯罪時間，係在本案販毒之後，自無
    毒品危害防制條例第17條第1項之適用。
　㈥被告無緩刑之適用：
　　本件法定刑為10年以上有期徒刑，經上開2次減刑後，最低
    度刑為2年6月，原審量處有期徒刑2年10月，已逾2年，不符
    合緩刑要件，自無緩刑之可能。
四、駁回上訴之理由：　　
  ㈠原審認被告販賣毒品事證明確，予以論罪如上，並審酌被告
    為販賣第二級毒品之行為，有擴散毒品在社會上流通之危險
    ，並令施用者沉迷淪陷，無法自拔，進而戕害施用者之個人
    身心健康，甚至可能令施用毒品者因缺錢購毒而引發各式犯
    罪，所為實屬不該。然念及被告是單次偶發的販賣甲基安非
    他命，所為與藉販賣毒品牟取暴利之「毒梟或藥頭」尚屬有
    別。復慮及被告犯後坦承犯行，應有悔意。被告曾因持有第
    三級毒品罪經判處有期徒刑3月外，未曾因犯罪受徒刑之宣
    告，有臺灣高等法院被告前案紀錄表在卷可參，素行尚可。
    並考量被告自陳：目前懷孕中，另有二名子女，現與母親同
    住，曾從事服務業，○○畢業教育程度等語，暨被告販賣毒品
    行為之販賣金額多寡、獲利情形等一切情狀，量處有期徒刑
    2年10月。復說明被告販賣毒品所得5,000元，應依刑法第38
    條之1第1項、第3項規定宣告沒收，於全部或一部不能沒收
    或不宜執行沒收時，追徵其價額。本院經核原審認事用法，
    並無不當，量刑方面尚稱允洽，應予維持。
　㈡被告上訴意旨以其坦承犯行，供出來源，有未成年子女需照
    料，於經濟與精神之雙重壓力下，一時失慮誤觸刑典，如需
    長期入監服刑，將無法照顧至親及未成年子女，爰請依刑法
    第59條酌減，並給予緩刑，原審量刑過重云云。惟按，量刑
    之輕重，係事實審法院得依職權自由裁量之事項，茍已斟酌
    刑法第57條各款所列情狀而未逾越法定刑度，則不得遽指為
    違法；上級法院對於下級法院之職權行使，原則上應予尊重
    （最高法院72年台上字第6696號判例、85年度台上字第2446
    號判決意旨參照）。本案原審判決就被告量刑部分，已審酌
    刑法第57條規定之多款量刑事由，並未逾越法定刑度，亦無
    濫用裁量之情事。被告販賣毒品之次數1次，金額5千元，原
    審已認其有刑法第59條情堪憫恕之情形，但無供出來源因而
    查獲之減刑要件，業如上述，原審量刑並無過重。其餘抗辯
    ，已為原審審酌，原審量處2年10月，已屬寬待，此一刑度
    亦不符合緩刑要件，上開認定及量刑，並無違誤不當。綜上
    ，被告持上開事由提起上訴而指摘原審量刑過重不當，為無
    理由，應予駁回。
五、被告經合法傳喚，無正當理由不到庭，爰不待其陳述，逕行
    判決。
據上論結，應依刑事訴訟法第368條、第371條，判決如主文。
本案經檢察官葉喬鈞提起公訴，檢察官謝錫和到庭執行職務。
中　　華　　民　　國　111 　　年　　 7　　月　　28　　日
                  刑事第五庭    審判長法　官  蔡廷宜
                                      法　官  蔡川富
                                      法　官  翁世容
以上正本證明與原本無異。
如不服本判決應於收受送達後20日內向本院提出上訴書狀，其未
敘述上訴理由者，並得於提起上訴後20日內向本院補提理由書（
均須按他造當事人之人數附繕本）「切勿逕送上級法院」。
　　　　　　　　　　　　　　　　　　　書記官  顏惠華
中　　華　　民　　國　　111 　年 　　7　　月　　28　　日
附錄本案論罪科刑之法條：
毒品危害防制條例第4條
製造、運輸、販賣第一級毒品者，處死刑或無期徒刑；處無期徒
刑者，得併科新臺幣3千萬元以下罰金。
製造、運輸、販賣第二級毒品者，處無期徒刑或10年以上有期徒
刑，得併科新臺幣1千5百萬元以下罰金。
製造、運輸、販賣第三級毒品者，處7年以上有期徒刑，得併科
新臺幣1千萬元以下罰金。
製造、運輸、販賣第四級毒品者，處5年以上12年以下有期徒刑
，得併科新臺幣5百萬元以下罰金。
製造、運輸、販賣專供製造或施用毒品之器具者，處1年以上7年
以下有期徒刑，得併科新臺幣1百50萬元以下罰金。
前五項之未遂犯罰之。